【裁判字號】    91,交訴,85
【裁判日期】    920328
【裁判案由】    過失致死
【裁判全文】
臺灣板橋地方法院刑事判決                          九十一年度交訴字第八五號
    公  訴  人  臺灣板橋地方法院檢察署檢察官
    被      告  丙○○
    選任辯護人  辛武律師
右列被告因過失致死案件，經檢察官提起公訴（九十一年度偵字第六三八九、七七０
八號），本院判決如左：
    主  文
丙○○無罪。
    事  實
一、公訴意旨略以：被告乙○○（冒名吳信璋，俟到案後另行審結）受僱於他人，負
    責駕駛貨車運送豬肉；被告丙○○則擔任大客車司機，渠等二人均為從事駕駛業
    務之人。被告吳信璋於民國（下同）九十一年三月二十九日上午（約十點多），
    駕駛車號２Ｂ—２２９３號自小貨車，於載送貨物途中，將車停放在台北縣新莊
    市○○○路二０六號前（未停妥在停車格內），欲開啟車門時，理應注意行人、
    車輛並讓其先行，而依當時情形，又無不能注意之情事，竟疏於注意，貿然開啟
    車門，未注意左後方來車，致騎乘車牌號碼ＲＹＡ—５５２號機車之廖仲華於通
    過上址時，見狀已閃避不及，其機車把手當場撞上該自用小貨車左前車門，致人
    車倒地。此時，被告丙○○駕駛車牌號碼２７１—ＦＡ號之營業大客車，同方向
    由後行經該址，其亦應注意汽車行駛時，應注意車前狀況，準備隨時採取安全措
    施，而依當時情形，又無不能注意之情事，竟疏於注意貿然直行，其右側車輪輾
    過廖仲華身體，廖仲華經送醫急救後，不治死亡。因認被告丙○○涉犯刑法第二
    百七十六條第二項業務過失致死罪嫌。
二、按犯罪事實應依證據認定之，無證據不得推定其犯罪事實；又不能證明被告犯罪
    或其行為不罰者，應諭知無罪之判決，刑事訟訴法第一百五十四條、第三百零一
    條第一項分別定有明文。次按刑事訴訟法上所謂定犯罪事實之證據，係指足以認
    定被告確有犯罪行為之積極證據而言，該項證據自須適合於被告犯罪事實之認定
    ，始得作為論罪之資料，而認定不利於被告之事實，須依積極證據，苟積極證據
    不足為不利於被告事實之認定時，即應為有利於被告之認定，更不必有何有利之
    證據，最高法院二十九年上字第三一０五號、三十年上字第八一六號分別著有判
    例可資參照。且按在訴訟上用以證明事實之證據，須於通常一般之人均不致於有
    所懷疑，而得確信其為真實之程度者，始得據以為有罪之認定，倘其證明尚未達
    到此一程度，而有合理之懷疑性存在，致使無從為有罪之確信時，即應為無罪之
    判決，最高法院七十六年台上字第四九八六號判例亦明揭此旨。
三、本件公訴人認被告丙○○涉有業務過失致死罪嫌，無非以其於偵查中坦承駕車擦
    撞被害人之事實，及同案被告乙○○於偵查中供稱：伊開車門撞倒被害人後，伊
    非常確定本件公車由被害人之身後駛來，而撞上被害人等語，足證被告丙○○未
    及注意車前狀況而撞擊被害人，復有台北縣警察局道路交通事故調查報告表，車
    損暨現場照片及內政部警政署刑事警察局之鑑驗通知書等在卷為主要論據。惟被
    告丙○○則以：伊沒有看見被害人，是聽到自己所駕車子之右後方有撞擊聲，下
    車查看才知道有撞到人等語置辯。
四、經查：
（一）同案被告乙○○於偵查中自承：「在三月二十九日上午十時二十分，在新莊市
      ○○○路二六０號之停車格，我車門剛打開，他（指被害人廖仲華）從左後方
      撞到我車門，機車（指被害人騎乘之輕型機車）就倒了、滑行，剛好公車到，
      就被撞到」等語（見甲○九十一年度偵字第六三八九號偵查卷宗之九十一年三
      月三十日訊問筆錄），參諸台北縣政府警察局新莊分局員警於本件車禍肇事後
      ，勘查同案被告乙○○所駕駛之車號２Ｂ—２２９３號自用小貨車、被害人廖
      仲華騎乘之ＲＹＡ—５５２號輕型機車及被告丙○○所駕駛之車號２７１—Ｆ
      Ａ號之公車（即所載之營業大客車），並將前揭自用小貨車左前車門撞擊點所
      採集之烤漆一小片、輕型機車左手把末端黑色塑膠蓋一個及公車右前輪弧上方
      看板貼紙所採集之黑色擦痕跡一張，送請內政部警政署刑事警察局鑑驗，結果
      顯示公車看板貼紙上黑色擦痕跡與機車左手把末端處採取其本體黑色之圓柱狀
      物不相似，而機車右手把煞車桿上之外來藍色及混合極微量之白色漆與自用小
      貨車左末端處車門撞擊點所採取之藍色加白色漆層相似，有新莊分局製作之勘
      查報告、照片數幀、證物送驗紀錄表及警政署刑事警察局鑑驗通知書各附卷可
      稽（見甲○九十一年度偵字第七七０八號偵查卷宗第十三至三十六頁及第四十
      二至四十四頁），另依員警於肇事現場拍攝之照片數幀（見同上偵查卷宗第二
      十四、二十五、二十七頁所附之照片），顯見被告乙○○駕駛之前揭自用小貨
      車雖停放路旁但未依規定停於停車格上。據上足徵，本件車禍發生之起源，應
      係停放路旁之同案被告乙○○所駕駛之自用小貨車突然開啟左前側車門，適被
      害人廖仲華騎乘輕型機車行經該地點，因閃避不及，其機車把手撞及前揭自用
      小貨車之左前側車門，致被害人及機車因而倒地。再依前揭新莊分局之勘查報
      告顯示，被害人之機車除輕微擦痕外，並無重大損壞，且刮擦痕高度均與被告
      丙○○所駕駛之公車上發現之刮擦痕不符，是被告丙○○所駕駛之公車，與被
      害人騎乘之機車，並未發生碰撞，應堪認定。
（二）次查，被告丙○○於偵查中供稱：「（問：當時情況為何？）我當時未看到機
      車擦撞車門，也未看到機車倒在路邊及被害人，就聽到碰一聲就下車來看，發
      現我車子之右後輪撞到被害人」等語（見甲○九十一年度偵字第六三八九號偵
      查卷宗九十一年三月三十日訊問筆錄）；然依公訴人據以起訴被告丙○○業務
      過失致死罪之主要論據之同案被告乙○○之前述「伊開車門撞倒被害人後，伊
      非常確定本件公車由被害人之身後駛來」證詞，認被告丙○○未及注意車前狀
      況而輾壓被害人。惟按刑法上所稱之過失，係指對於構成犯罪事實之發生，應
      注意，並能注意而不注意之情形，有無此情形，應就各個事實，具體判斷，不
      能以行為人任某種職務，為概括之推定；又刑法之過失犯，以行為人對於結果
      之發生，應注意並能注意為成立要件，苟行為人縱加注意，仍不能防止其結果
      之發生，即非其所能注意，自難以過失論（最高法院七十六年度臺上字第七六
      六０號、七十七年度臺上字第一一一０號判決可資參照），因之本件被告丙○
      ○對於被害人廖仲華跌倒後，得否加以注意，以防止意外之發生，攸關其過失
      行為之成立，對於此節，被告丙○○自承應係其駕駛之公車「右後輪」輾壓被
      害人之身體，而依前揭同案被告乙○○之證詞，則認係公車之「右前輪」輾壓
      被害人之身體，然依證人施碧瑜於偵查時證述：「（問：事發時你人是否在公
      車上？）是，車上只有二名乘客，我坐在左側前方第二排。（問：事發經過為
      何？）當時雨停，路上車流量正常，公車以正常速度前進，我突然聽到車子後
      方傳來女子叫聲好像很痛，司機（指被告丙○○）立即停車，下車察看....。
      （問：有無感覺或看到公車撞到東西？）我沒看到亦未感覺到。（問：車前方
      是否有撞擊到東西？）我沒看到。（問：公車行駛情形有無異狀？）無，公車
      速度保持一定，感覺上慢慢的。」等語（見甲○九十一年度偵字第七七０八號
      卷宗九十一年五月七日訊問筆錄），再參之肇事後，被告丙○○所駕駛之公車
      係停於被害人之同向車道前方約十餘公尺處（見甲○九十一年度偵字第六三八
      九號偵查卷宗第二十三、二十六、二十七頁及同卷宗第十一頁之員警繪製之道
      路交通事故調查報告表）等情，衡之一般常情，若係公車之「右前輪」輾壓被
      害人身體，其造成公車之晃動應較大，前揭證人施碧瑜既坐於公車左側前方第
      二排座位，理應感受得到此晃動，而若係公車之「右後輪」輾壓被害人身體，
      即有可能未能察覺到晃動，而依新莊分局員警勘查該公車，因公車輪胎及車底
      下均未發現血跡反應（見上開新莊分局所製之勘查報告），又當時員警未能即
      時勘查被害人身上之輪胎痕，以致造成本院認定被害人究係遭公車「右前輪」
      或「右後輪」所輾壓之困難度，僅能依前揭被告之供詞、證人之證詞及常情推
      論，本件被害人應係遭公車「右後輪」所輾壓所致，較合乎常情。而告訴人就
      公車既能輾壓被害人身體何以未能輾壓過機車及以被害人之傷勢質疑被告丙○
      ○之前揭供詞真實性乙節（見本院卷宗告訴人之陳明狀二），依情，被害人騎
      乘機車既先撞到同案被告乙○○開啟之小貨車左前側車門，以致人、車倒地，
      被害人之人及機車，有可能彈起、滑行及於公車底下旋轉後才停止，是以於被
      害人及機車呈動態之情況下，即有可能僅輾壓被害人部分身體而未輾壓機車，
      而輾壓被害人身體之面積就非如被害人平躺靜止狀態下所可能輾壓之面積大，
      故不能僅以被害人身體被輾壓之面積大小，評斷究係遭公車「右前輪」或「右
      後輪」所輾壓所導致，附予敘明。
（三）承前所述，研判本件車禍應係被害人廖仲華騎乘輕型機車行經肇事地點，撞及
      同案被告乙○○駕駛之自用小貨車之左前側車門後，被害人及機車因而倒地，
      被害人身體旋即遭被告丙○○駕駛之公車「右後輪」所輾壓。被害人之身體既
      係遭被告丙○○所駕駛之公車之「右後輪」所輾壓，被告丙○○於駕車時實難
      預見其右後方突然滑行至其車底下之被害人，而避免車禍之發生，是被告丙○
      ○所駕駛之公車輾壓被害人成傷致其送醫後仍於數日後不治死亡，顯係其不能
      注意，要難苛責其有何過失可言。又臺灣省臺北縣區行車事故鑑定委員會於九
      十一年六月十一日北鑑字第九一０四九二號及臺灣省車輛行車事故覆議鑑定委
      員會於九十一年十二月十日府覆議字第九一二四五五號鑑定意見均同此見解。
      此外，復查無其他積極證據足認被告丙○○有何業務過失致死犯行，自無法以
      推測或擬制之方法，據以被告丙○○有罪之認定，揆諸首開法條規定及說明，
      本件核屬不能證明被告丙○○犯罪，即應為其無罪之諭知，以昭審慎。
據上論斷，應依刑事訴訟法第三百零一條第一項，判決如主文。
本案經檢察官孫治平到庭執行職務。
中      華      民      國     九十二     年     三     月    二十八    日
                                  臺灣板橋地方法院交通法庭
                                      法  官  陳  靜  茹
右正本證明與原本無異。
如不服本判決，應於判決送達後十日內，向本院提出上訴狀。
                                      書記官  廖  美  紅
中      華      民      國     九十二     年     四     月     十六     日


司法院資訊處製作；財團法人民間司法改革基金會備份。
